臺灣高等法院民事判決　九十年度重上字第三四八號
　　上　訴　人　庚○○
　 　　　　　　 己○○
　　　　　　　　丙○○
　　　　　　　　壬○○
　　　　　　　　丁○○
　　　　　　　　辛○○
　　　　　　　　甲○○
　　　　　　　　乙○○
　　　　　　　　戊○○
　　法定代理人　戴敏祥
右當事人間請求回復原狀等事件，上訴人對於中華民國九十年五月二十三日臺灣板橋
地方法院九十年度重上字第三四八號第一審判決提起上訴，本院判決如左：
    主      文
上訴駁回。
第二審訴訟費用由上訴人負擔。
    事      實
甲、上訴人方面：
一、聲明：
  (一)原判決廢棄。
  (二)被上訴人應給付上訴人庚○○新台幣（下同）九十二萬五千四百四十四元；己○
    ○二百四十六萬二千元；丙○○一百六十萬二千元；壬○○一百四十二萬一千五
    百八十五元；丁○○二百五十七萬七千元；辛○○一百四十一萬九千三百元；甲
    ○○一百五十四萬八千元；乙○○一百零八萬八千元；戊○○一百三十萬二千元
    及均自民國（下同）八十五年十二月二十一日起至返還日止按週年利率百分之五
    計算之利息。
  (三)願供擔保，請准宣告假執行。
二、陳述：與原判決記載相同者予以引用外，補稱：
  (一)系爭房屋確有占用鄰地，上訴人買受系爭房地，有遭鄰地所有權人主張行使權利
    之虞。
  (二)第三人出面主張權利與否，並非為權利瑕疵擔保之要件。
  (三)被上訴人僅係以鋸箭方法將占用鄰地之事實以面積更正之方式為之，實則僅係在
    占用鄰地之外牆內再作一道內牆，然外牆占用鄰地之事實仍存在，並非側牆內移
    。
  (四)證人張元紳於原審證稱：土地從重測並不會造成本件被上訴人占用鄰地之事實。
  (五)系爭房屋占用鄰地絕非肇因於地籍重測，乃係因可歸責於被上訴人之事由，因被
    上訴人於八十一年七月十二日申請本件工程建造執照獲得核准後，即於八十二年
    一月十八日及八十二年二月九日兩次向新莊地政事務所辦理鑑界。
  (六)被上訴人於八十四年五月地籍重測前將系爭買賣標的物交付於上訴人時，其占用
    鄰地之重大瑕疵即已存在，並非於八十五年十月五日地籍圖重測確定時，瑕疵始
    告存在，故被上訴人應負物之瑕疵擔保責任。
  (七)被上訴人雖陳稱該無權占用之鄰地業經被上訴人價購，但因節稅因素並未辦理過
    戶等語，但未舉證以實其說。
三、證據：援用原審提出者。
乙、被上訴人方面：
一、聲明：如主文所示。
二、陳述：與原判決記載相同者予以引用外，補稱：
  (一)系爭房屋發生占用鄰地之瑕疵，係因新莊市地政事務所辦理地籍重測後地界退縮
    ，土地面積減少，非越界建築，自不可歸責於被上訴人。
  (二)占用鄰地之瑕疵業已補正完成，除已塗銷占用鄰地之註記外，建物結構亦是安全
    無虞。
  (三)被上訴人早於八十年間即向地主林鴻道等人購買上訴人所謂之鄰地，惟因節稅而
    未辦理過戶，自不生占用鄰地問題。
三、證據：援用原審提出者。
    理　　　由
一、上訴人主張：伊於如附表一所示之時間，向被上訴人購買坐落台北縣新莊市○○
    段頭前小段六二四之二七、六八一之四、六八之三地號（重測後經改編為同市○
　　○段七三○號等地號）（下稱系爭地號）土地上之「浪漫都心」社區如附表二所
　　示之房屋及其基地應有部分（下稱系爭房地），雙方簽訂房地預定買賣契約（下
　　稱系爭契約），伊已依約交付如附表三所示之價金及支出搬遷費、裝璜費及交屋
　　代付費用，嗣因系爭房地之地面層及地下一、二層基地尚有部分占用鄰地七三一
　　、七五八地號，面積為一○二點七平方公尺，致無法辦理產權移轉，伊所買受之
　　所有權有瑕疵，被上訴人應負權利瑕疵擔保責任。又系爭房地地下層部分被上訴
　　人未依核准圖說施工，施工錯誤，致越界建築占用鄰地一○二點七平方公尺，違
　　法規劃為停車場及防空避難室，雖被上訴人將越界部分加蓋一道內牆，但並未考
　　慮安全結構問題，且加築內牆已破壞公共設施之原使用計劃，使停車位空間減少
　　，車道寬度變小，違反建築技術規則第六十條、第六十一條之規定，無法達到契
　　約所定之債務本旨，顯有債務不履行之情形。另系爭房地占用鄰地之部分為連續
　　璧及樑柱等重要結構，若將占用部分拆除，對於系爭建物之安全有重大影響。又
　　系爭房地屋頂及外層多處漏水，牆面歪斜、樑柱歪斜，內部到處龜裂斑駁，磁磚
　　駁落，地層下陷，且已影響大樓之安全，被上訴人應負物之瑕疵擔保責任。再者
　　，被上訴人出售之系爭房地與合約約定及廣告內容不符，亦應負債務不履行之責
　　任，伊已於八十五年十一月二十九日向被上訴人為解除契約。為此，依系爭買賣
　　契約第十條、民法第二百二十六條、第二百二十七條、第二百二十九條、第二百
　　五十四條、第三百五十三條、第三百四十九條、第三百五十九條之規定，解除系
　　爭買賣契約，並依民法第二百五十九條第一項請求返還如附表三所示之金額及加
　　付法定遲延利息等語。
二、被上訴人則以：系爭房地占用鄰地係因地政機關地籍分割線重測前後偏差，而非
    施工錯誤，所生占用鄰地之爭議，非可歸責於伊。又系爭房地占用鄰地雖有瑕疵
    ，惟並非不得補正。伊於八十六年五月七日申請使用執照更正後，台北縣政府工
    務局（下稱工務局）於八十六年七月七日核准更正，台北縣新莊地政事務所（下
    稱地政事務所）亦已依更正後之平面圖塗銷占用鄰地部分註記，伊既已補正瑕疵
    ，自不負權利瑕疵擔保責任，且本件無物之瑕疵擔保及債務不履行等問題，上訴
    人解除契約，於法無據等語，資為抗辯。
三、上訴人主張其如附表一所示之時間，向被上訴人購買「浪漫都心」社區附表二所
    示之房地應有部分，地政機關就新莊地區土地於八十四年間開始地籍圖重測，發
    現上開大樓之地下一、二層占用鄰地一○二點七平方公尺即台北縣新莊市○○段
    七三一、七五八地號，鄰地四公尺計劃道路用地，故於八十五年二月十五日辦理
    建物所有權第一次登記時，地政事務所於建築改良物登記簿謄本註記「本建物尚
    有部份佔用鄰地未登記」，土地所有權狀面積乙欄為空白，有房地預定買賣契約
    書、地政事務所八十五年十月十九日之建物測量成果圖、建築改良物登記簿謄本
    、土地所有權狀可稽（見原審卷(一)第六九、八一、九三、二○一頁），上訴人此
    部分之主張，堪信為真實。
四、上訴人主張伊向被上訴人買受之系爭房地，因占用鄰地，無法辦理產權移轉登記
    ，認有權利瑕疵情事，惟為被上訴人否認，並以前詞置辯，經查：
  (一)按出賣人應擔保第三人就買賣之標的物，對於買受人不得主張任何權利，民法第
    三百四十九條定有明文。查民法關於權利瑕疵擔保屬自始主觀不能問題，而非嗣
    後不能，因此權利瑕疵固須於買賣成立時，即已存在始可。惟系爭買賣契約標的
    物係預售屋，即系爭買賣契約於附表一所示之時間成立時，系爭房地尚未搭建而
    不存在，故前開權利瑕疵之原因，倘仍解釋應於買賣契約成立時已存在之權利瑕
    疵，出賣人即被上訴人始負權利瑕疵擔保責任，則民法第三百四十九條權利瑕疵
    擔保之規定，在預售屋買賣均無適用之餘地，顯非的論。故而權利瑕疵之原因，
    於預售屋買賣之情形，應以買賣標的物特定時即系爭房地建妥時已存在之瑕疵，
    為權利瑕疵擔保之時點為是。
  (二)被上訴人係於八十六年三月至九月交付系爭房地予上訴人，有交屋完成書在卷可
    憑（見原審卷(一)第二○五－二四三頁），故系爭房地地面層及地下一、二層之基
    地，既有占用鄰地，則被上訴人就該部分土地所有權既無法移轉上訴人，被上訴
    人就該部分權利瑕疵，應負擔保責任。被上訴人雖抗辯稱第三人並未就權利瑕疵
    部分主張任何權利，被上訴人自不負權利瑕疵擔保責任云云。然出賣人之瑕疵擔
    保責任，買受人並不以被追奪為要件，即以有第三人主張之可能為已足。本件系
    爭房地地面層、地下一、二層基地既有占用鄰地（地號七三一、七五八），即有
    被追奪之可能性，揆諸前開說明，被上訴人自應負權利瑕疵擔保責任，被上訴人
    抗辯上訴人未有被追奪而無須負權利瑕疵擔保責任云云，不足為採。
  (三)被上訴人另抗辯稱前開權利瑕疵，肇因新莊市於八十四年地籍重測所致，非可歸
    責於被上訴人，且被上訴人亦已依八六北工使字第Ｂ─二０七三號函指示變更設
    計，並與訴外人台麒營造有限公司（以下簡稱台麒公司）訂立合約，八十六年五
　　月七日向台北縣政府工務局（下稱工務局）申請使用執照更正，八十六年七月七
    日經工務局核准使用執照更正，地政事務所建築物測量成果圖已依更正後之平面
    圖，塗銷「占用鄰地部分」之註記云云，惟查：關於買賣權利瑕疵擔保責任，
    出賣人應負無過失之責任，出賣人善意或惡意在所不問，是以被上訴人抗辯稱系
    爭房地前開權利瑕疵肇因於地籍重測所致，非可歸責被上訴人，被上訴人毋庸負
    瑕疵擔保責任云云，自不足採。又被上訴人抗辯其已補正前開權利瑕疵云云。
    然查被上訴人就系爭房地地面層及地下一、二層基地占用鄰地，並未取得所有權
    ，被上訴人仍無法就該部分土地之所有權，移轉予上訴人，此為被上訴人所不爭
    。而被上訴人所謂補正權利瑕疵，僅係於地下室一、二層另築一道ＲＣ隔間側牆
    內移，此為被上訴人所不爭執，縱令工務局於八十六年七月七日核准使用執照變
    更，且旋因被上訴人為上開側牆內移結果而於八十七年一月二十日為塗銷註記，
    然此僅係就系爭房地合法占用系爭七六０號基地之現況為登載，但就系爭房地地
    面層及地下一、二層基地占用鄰地，被上訴人仍無法就該部分基地土地為所有權
    之移轉，就該部分土地仍有給付不能之情事，被上訴人顯未補正前開權利瑕疵，
    被上訴人抗辯稱其已補正權利瑕疵云云，殊難採信。
五、按出賣人不履行民法第三百四十八條至第三百五十一條所定之義務者，買受人得
    依關於債務不履行之規定，行使其權利，同法第三百五十三條定有明文。本件被
    上訴人就系爭房屋地面層及地下一、二層基地占用鄰地，應負權利瑕疵擔保責任
    ，已如前述，揆諸前開說明，上訴人固得依債務不履行之規定行使權利。惟系爭
    建物之基地，依變更前使用執照所載，其基地為一七四九點五二平方公尺，此有
    前開使用執照在卷可參（見原審卷(二)第三○頁），但系爭建物占用鄰地之面積僅
    一○二點七平方公尺，是被上訴人就基地面積土地，僅主觀部分履行不能，核該
    部分權利瑕疵，僅占總基地面積百分比甚微，且被上訴人已於系爭建物地下室一
    、二層另築一道ＲＣ隔間側牆內移結果，經臺灣省土木技師公會鑑定認為系爭房
    屋之結構安全應無慮，有該公會八十七年五月十九日八十七省土技字第二一一三
    號鑑定報告在卷可憑（引自上訴人於八十七年六月一日調查證據聲請狀（見原審
　　卷(二)第十一頁）），斷難徒憑上訴人推臆之詞，遽以認定被上訴人內縮外牆之結
　　構安全有問題，上訴人主張被上訴人以鋸箭式補強，無法達補正效果云云，並聲
　　請傳訊技師陳良雄、林自強補充說明，亦非可採。是以系爭基地權利之瑕疵既非
　　重要，且不影響上訴人買受系爭房地居住之目的，該瑕疵所生之損害與解除契約
　　對被上訴人所生損害，有失平衡，而上訴人復未能證明被上訴人部分履行對其無
　　利益，參酌被上訴人於八十六年三月至九月點交系爭房屋後，上訴人亦曾居住系
　　爭房屋，此為上訴人所不爭，上訴人以被上訴人部分權利瑕疵之給付不能，據以
　　解除系爭買賣契約，應不准許。綜上，上訴人主張被上訴人交付系爭房地基地部
　　分權利有瑕疵，惟該瑕疵並非重要，且與上訴人買受系爭房地用以居住之目的不
　　生影響，上訴人依民法第三百五十三條適用民法第二百五十六條規定主張解除系
　　爭買賣契約，應不准許。
六、另上訴人主張都市計劃樁位於重測前後並無異動，未依核准圖說施工，致系爭房
    地無法移轉；被上訴人移轉系爭房地所有權有給付遲延情事，經上訴人催告，被
    上訴人仍未履行產權登記義務，乃於八十五年十一月二十九日表示解除契約云云
    。經查：
  (一)按因不可歸責於債務人之事由，致未為給付者，債務人不負遲延責任。本件上訴
    人主張被上訴人有給付遲延情事，為被上訴人所不爭執，惟被上訴人抗辯稱該遲
    延，係因地籍重測所致，不可歸責於己，則被上訴人自應就不可歸責事由負舉證
    責任。
  (二)依上訴人提出八十六年七月八日台北縣政府工務局簽呈固記載：「地籍分割線重
    測前後有偏差，造成基地面積短少四十五平方公尺。經查都市計劃樁重測前後，
    無異動情形，因前揭執照基地施工時偏差（地下室外牆占用四公尺計劃道路約一
    公尺至一公尺七十），故於使用執照核發后，造成新莊地政事務所登記時加註有
    『部份占用鄰地未計算建物面積』。．．．承造人未依核准圖設施工、監造建築
    師監督不週，且有申領登記不實之嫌，違反營造業管理規則，及建築法有關規定
    ，應移請台灣省建設廳，依相關規定辦理懲戒」（見原審卷(一)第二三○頁）。惟
    地政事務所核發系爭建物使用執照之承辦人羅錫墩證稱：「本件建物之使用執照
    之核發是由我承辦，在核發過程沒有發現地下室占用鄰地，被告（即被上訴人）
    取得使用執照後，要到地政事務所辦理第一次保存登記時，地政事務所發現有佔
    用鄰地，並在測量成果圖內用虛線標示出來占用部分，並加以註記，才有本件糾
    紛。．．．（被告地下室占用鄰地是因施工偏差或地籍重測？）這可由地籍重測
    時間及我們准被告建造的時間比較看出來，如果重測是在核准之前，被告沒按重
    測的地籍線施工，就是被告的過失，若重測在後，就不可歸責於被告，本件關鍵
    在地籍分割線在何時重測。．．．（簽呈第三點稱承造人未依核准圖施工，是何
    意？）建商施工應依工務局核准樁位及圖說施工，我們認為當時被告沒按核給的
    圖說施工。是依都市計劃樁位核發建築執照，因被告地下室占用鄰地，依地政事
    務所測量成果圖推論被告沒按核准的圖說施工，我們並沒有實際去測量。」等語
    （見原審卷(二)第二六七頁），是依證人羅錫墩之證述，其僅係依地政事務所測量
    之結果推論被上訴人未按圖說施工，該推論既未實際測量，則羅錫墩前開簽呈記
    載被上訴人未按圖施工云云，實不足遽信。證人張元紳雖曾證稱（問：土地重測
    是否會造成地界退縮）原則上不會，只是根據所有權人指界，若所有權人未到場
    ，就根據舊界址測量，面積減少是因計算方式不一樣」，然其證述並未敘及本件
　　占用鄰地是否因重測，抑超挖所致，況其已證明面積減少是因計算方式不同，足
　　證為土地重測所致，是證人張元紳之供述不足為上訴人有利之認定。
  (三)又系爭建物之建造執照係於八十一年間即已核發，斯時系爭七三０地號（重測前
    為六二四─二七地號）土地面積為一八五五平方公尺，而七三０地號於重測後土
    地面積變為為一八０九點二九平方公尺，即系爭七三０地號土地因重測而減少四
    十五點七一平方公尺，此有土地登記簿謄本在卷可證（見原審卷(一)第二○一－二
　　○二頁），工務局亦說明此係地籍分割線重測前後有偏差，造成基地面積減少四
　　十五平方公尺，有該局函在卷可憑（見原審卷(一)第一七二頁），此外，另據地政
　　事務所函覆：新莊市○○段頭前小段六三四之二十七、六八一之四、六八一之三
　　十等地號土地係屬八十三年地籍圖重測區，重測期間係依土地所有權人所指定之
　　界址辦理戶地測量，以測定土地位置、形狀、大小，因屬地籍重新整理，致重測
　　前後土地界線、面積非屬必然不變。另函文所示地號土地，依據地籍調查表記載
　　之界址為計劃道路及水溝內外，經以重測前後地籍圖套繪結果該筆土地界線略有
　　差異，亦有該所九十年九月二十一日九十北縣莊測字第一六○七七號函在卷可證
　　（見本院卷第九五頁），足證系爭房屋基地面積因重測地籍線偏差，以致系爭土
　　地面積因而減少，則被上訴人建築系爭房地嗣後因占用鄰地，致地政機關於建物
　　登記簿謄本註記「本建物尚有部分占用鄰地」，無法辦理移轉登記予上訴人，實
　　非可歸責於被上訴人，參酌台北縣政府八十五年十二月六日八五北府工使字第三
　　八０八六二號函所示：「．．．地籍圖重測登記時間為八十四年五月二十九日。
　　因該執照係於八十一年核發，依行政院六十九年四月二日台六九內三六四六號函
　　示：『因重測面積測量之誤差可以不予追究。』故本府工務局依法核發使用執（
　　）尚無不符」（見原審卷(二)第二八頁），足證系爭建物基地占用鄰地面積，顯
　　係因地籍重測所致，上訴人主張係因被上訴人未依核准圖說施工，施工錯誤致越
　　界建築云云，尚非可採。
  (四)系爭建物因占用鄰地，致為地政機關註記「本建物尚有部分占用鄰地未登記」，
    被上訴人於八十五年十二月二十八日受上訴人催告後，即已著手進行補正事宜，
    先自八十五年十二月起，向地政事務所、台北縣政府等機關陳情處理問題之解決
    方案，工務局曾分別於八十六年一月二十一日、八十六年二月二十日兩次召開協
    調會討論，並要求被上訴人儘速改善完成，且檢具相關書圖文件到局報備，有被
    上訴人提出之台北縣政府工務局八十六年三月二十二日八六北工使字第Ｂ─二０
    七三號函附卷可稽（見原審卷(一)第一七二頁），嗣被上訴人依前開工務局函文指
    示，先委託林平昇建築師變更設計及簽證、土木技師為結構計算、補正工程估價
    等，於八十六年四月三十日與台麒公司訂立工程合約，八十六年五月七日向工務
    局申請使用執照更正報備，於八十六年七月七日台北縣政府方核准使用執照之更
    正，此亦有被上訴人提出並為上訴人所不爭之工程合約書（見原審卷(一)第九十六
    頁）及核准更正使用執照在卷可證（見原審卷(二)第三○－三一頁）。而被上訴人
    雖於八十六年四月三十日與台麒公司訂立工程合約，並約定工期之完工期限為四
    十日曆天，然因該工程之修補須經工務機關核准更正使用執照始得為之，故該工
    程合約書就開工日期並未約定，亦有合約書附卷可考（見原審卷(一)第九六頁），
    而修補之更正使用執照於八十六年七月七日始經核准，是尚難以被上訴人與台麒
    公司訂約之施工期限為四十日，即遽爾推論被上訴人未積極進行補正。被上訴人
    主張其於上開工程已簽約發包、使用執照更正核准後，本即可施工補正，但因系
    爭不動產均已交付上訴人（八十六年三月至九月已點交與上訴人）及其他住戶占
    有使用，其欲進入施工者，必須獲得上訴人等住戶同意始可，惟上訴人及其他住
    戶始終拒絕其施工，自八十六年八月起，被上訴人屢次與住戶召開施工說明會議
    ，要求允許進行補正工程，然迄八十六年十一月間，仍無結果，欲進入施工，亦
    遭上訴人及其他住戶阻擋，致無從修補之事實，並據被上訴人提出相片數紙附卷
    可按（見原審卷(二)第一四一－一四二頁），足證上訴人等住戶均不願甚至阻止被
    上訴人進行補強工程。上訴人一方面催告被上訴人辦理所有權移轉登記，一方面
    就被上訴人辦理移轉所有權移轉所須進行之補強工程等，極盡阻撓，則就被上訴
    人嗣後於補強工程完竣後，據以申請變更使用執照，再向地政事務所註銷「占用
    鄰地註記」，致辦理移轉所有權登記有遲延之責任，實非可歸責於被上訴人。
七、上訴人另主張系爭建物占用鄰地之部分，為連續壁及樑柱等重要結構，若將占用
    部分拆除，對於系爭建物之安全有重大影響，認被上訴人越界建築有重大物之瑕
    疵，並據以解除買賣契約等語。按物之瑕疵擔保責任固不以出賣人有可歸責事由
    為成立要件，惟出賣人亦僅擔保買賣標的物危險移轉於買受人時，無滅失或減少
    其價值之瑕疵，亦無滅失或減少其通常效用或契約預定效用之瑕疵，如瑕疵發生
    在危險移轉之後，出賣人不負擔保責任。經查被上訴人自八十五年三月至同年九
    月間，已陸續將系爭房屋交付上訴人，為上訴人所不爭執，而系爭房屋是否占用
    鄰地，係以經界線之位置為斷，而地籍圖重測致面積減少四五公尺，並非可歸責
    於被上訴人，已如前述，且該重測至八十五年十月五日始告確定，在此時點之前
    ，被上訴人已將系爭房屋交付予上訴人，揆諸前揭說明，被上訴人自不負物之瑕
    疵擔保責任。上訴人主張：被上訴人於八十二年一月十八日及二月九日兩次向新
    莊地政事務所辦理鑑界，且越界建築，乃可歸責於被上訴人，故被上訴人應負物
    之瑕疵擔保責任云云，自不足取。
八、上訴人復主張系爭建物越界建築，勢必拆除越界部分往內縮，其結構安其全堪慮
    。惟查：
  (一)按買賣因物有瑕疵，而出賣人依前五條之規定，應負擔保之責者，買受人得解除
    其契約或請求減少其價金。但依情形，解除契約顯失公平者，買受人僅得請求減
    少價金，民法第三百五十九條定有明文。
  (二)關於系爭建物基地占用鄰地，被上訴人另築一道ＲＣ間側牆內移，其結構安全已
    無慮，如前所述，上訴人猶主張此部分有物之瑕疵，據以解除契約云云，洵屬無
    據。
　(三)又系爭地下室一、二層之基地因占用鄰地因被上訴人另築一道牆內縮結果，地下
    層室內面積固較原建築之面積為少，私設停車空間更正為二三輛，實設停車空間
    更正為六三輛，此有更正使用執照附件附卷可稽（見原審卷(二)第三○－三一頁）
    ，惟此項瑕疵均屬輕微，且上訴人買受系爭房屋之居住目的，並無不能達到之情
    事，該瑕疵對於上訴人所生之損害與解除對於被上訴人所生之損害，有失平衡，
    依民法第三百五十九條但書規定解除契約顯失公平，上訴人據以主張解除系爭買
    賣契約，不應准許。
九、上訴人又主張：系爭大樓地下一、二層、一樓、二至十三樓、共同部分、屋頂層
    及外牆，有如原判決附表四、五、六、七、八、九連續壁外牆多處漏水、牆面歪
    斜、樑柱歪斜等七十項瑕疵存在，及上訴人各人買受之部分，亦有如原判決附表
    十所示樑柱歪斜等多項之瑕疵，又因九二一地震，建物到處可見龜裂、斑駁、磁
    磚掉落、地層下陷等損害，均為被上訴人債務不履行所致，且已影響大樓之使用
    安全，並據以解除買賣契約等語。經查：系爭建物因九二一地震造成之損害，因
　　非可歸責於被上訴人之事由所致，此為公知之事實，上訴人此部分之主張，尚無
　　可採。另就上訴人所主張如原判決附表四至九之瑕疵，固據提出照片為證（見外
　　放證物袋）。惟上開瑕疵僅對於建物外觀、居住品質及舒適感有所妨礙，尚不致
　　於危及建物之結構安全，且原告居住於系爭建物亦已數年，足徵瑕疵非屬重大，
　　若據此解除契約，依民法第三百五十九條但書規定，顯然有失公平，是上訴人此
　　部分之主張亦不可採。
十、上訴人又主張：被上訴人出售之房屋有原判決附表十一所示給付內容與合約約定
    不符，及如附表十二所示即廣告中表明有羽球場之設施卻未設施等瑕疵，被上訴
    人應負債務不履行之責任，並據以解除買賣契約等語。經查上訴人所主張如原判
    決附表十一所示給付內容與合約不符，原判決附表十二所示未設施固據上訴人提
    出買賣契約書、照片廣告為證，且為被上訴人所不爭執，是此部分之主張應可信
    為真實。就原判決附表十一所示部分，被上訴人未按合約給付，固已構成不完全
    給付。另就原判決附表十二所示部分，對於八十三年一月十三日以後訂約之上訴
    人，固有消費者保護法第二十二條之適用，而認被上訴人有違反契約之義務，然
    核上訴人所主張原判決附表十一、十二之缺失，固不能提供上訴人良好高品質之
    居住環境，惟尚不至於損及系爭建物居住之功能，上訴人據此主張解除契約，依
    民法第三百五十九條但書規定，顯然有失公平。
十一、綜上，上訴人依權利瑕疵擔保責任、物之瑕疵擔保責任及債務不履行之法律關
      係主張解除契約，請求被上訴人返還如附表三所示之價金、裝潢費、搬遷費及
      交屋代付費等項金額及遲延利息，即無理由，應予駁回。原審為上訴人敗訴之
      判決並駁回其假執行之聲請，經核並無不合。上訴意旨指摘原判決不當，求予
      廢棄改判，為無理由，應予駁回。
十二、本件事證已臻明確，兩造其餘攻擊防禦方法及舉證，與本件判決結果已不生任
      何影響，不另贅論，附此敘明。
十三、據上論結，本件上訴為無理由，爰判決如主文。
中　　　華　　　民　　　國　　九十一　　年　　　六  　　月　　  四    　日
　　　　　　　　　　　　      臺灣高等法院民事第十庭
　　　　　　　　　　　　　　　　　審判長法　官　林　敬　修
                             　　　     法　官  黃　騰　耀
　　　　　　　　　　　　　　　　　　　　法　官  劉　勝　吉
右正本係照原本作成。
如不服本判決，應於收受送達後二十日內向本院提出上訴書狀，其未表明上訴理由者
，應於提出上訴後二十日內向本院補提理由書狀（均須按他造當事人之人數附繕本）
上訴時應提出委任律師或具有律師資格之人之委任狀；委任有律師資格者，另應附具
律師及格證書及釋明委任人與受任人有民事訴訟法第四百六十六條之一第一項但書或
第二項（詳附註）所定關係之釋明文書影本。
中　　　華　　　民　　　國　　九十一　　年　　　六　　　月　　  六  　　日
　　　　　　　　　　　　　　　　　　　　書記官  李　翠　齡
附註：
民事訴訟法第四百六十六條之一（第一項、第二項）：
對於第二審判決上訴，上訴人應委任律師為訴訟代理人。但上訴人或其法定代理人具
有律師資格者，不在此限。
上訴人之配偶、三親等內之血親、二親等內之姻親，或上訴人為法人、中央或地方機
關時，其所屬專任人員具有律師資格並經法院認為適當者，亦得為第三審訴訟代理人
。
附表一：
┌───┬──────┬───┬──────┐
│姓　名│訂 約  時 間│姓　名│訂 約  時 間│
├───┼──────┼───┼──────┤
│庚○○│  82.2.5. 　│甲○○│  85.5.14.　│
├───┼──────┼───┼──────┤
│己○○│  83.8.15.　│乙○○│  85.6.10.　│
├───┼──────┼───┼──────┤
│林治綺│  83.6.8. 　│戊○○│  83.1.5. 　│
├───┼──────┼───┼──────┤
│壬○○│  83.6.22.　│丁○○│  83.6.22.　│
├───┼──────┼───┼──────┤
│辛○○│  82.5.29.　│      │            │
└───┴──────┴───┴──────┘
附表二：
┌───┬───────────────────────────────┐
│庚○○│新莊市○○街五十九巷十一弄五號十樓　　　　　　　　　　　　　　│
├───┼───────────────────────────────┤
│己○○│新莊市○○街五十九巷十一弄九號七樓　　　　　　　　　　　　　　│
├───┼───────────────────────────────┤
│丙○○│新莊市○○街五十九巷十一弄十五號六樓　　　　　　　　　　　　　│
├───┼───────────────────────────────┤
│壬○○│新莊市○○街五十九巷十一弄九號七樓　　　　　　　　　　　　　　│
├───┼───────────────────────────────┤
│丁○○│新莊市○○街五十九巷十一弄十五號七樓　　　　　　　　　　　　　│
├───┼───────────────────────────────┤
│辛○○│新莊市○○街五十九巷十一弄十五號十一樓　　　　　　　　　　　　│
├───┼───────────────────────────────┤
│甲○○│新莊市○○街五十九巷十一弄九號十二樓　　　　　　　　　　　　　│
├───┼───────────────────────────────┤
│乙○○│新莊市○○街五十九巷十一弄十一號十二樓　　　　　　　　　　　　│
├───┼───────────────────────────────┤
│戊○○│新莊市○○街五十九巷十一弄十七號三樓　　　　　　　　　　　　　│
└───┴───────────────────────────────┘
附表三：
┌───┬─────────┬─────┬────┬────┬─────┐
│姓　名│已付房價（含車位）│裝　潢　費│搬 遷 費│代 付 費│總　　　計│
├───┼─────────┼─────┼────┼────┼─────┤
│庚○○│　　　　　800000　│　　 0　　│　　9000│　116644│　 925444 │
├───┼─────────┼─────┼────┼────┼─────┤
│己○○│　　　　 0000000　│　850000　│　 10000│　102000│　0000000 │
├───┼─────────┼─────┼────┼────┼─────┤
│丙○○│　　　　 0000000　│　200000　│　 20000│　102000│　0000000 │
├───┼─────────┼─────┼────┼────┼─────┤
│丁○○│　　　　 0000000　│　919585　│　 25000│　204000│　0000000 │
├───┼─────────┼─────┼────┼────┼─────┤
│壬○○│　　　　 0000000　│　　 0　　│　　 0　│　　 0　│　0000000 │
├───┼─────────┼─────┼────┼────┼─────┤
│辛○○│　　　　 0000000　│　311300　│　　6000│　102000│　0000000 │
├───┼─────────┼─────┼────┼────┼─────┤
│甲○○│　　　　 0000000　│　180000　│　　6000│　112000│　0000000 │
├───┼─────────┼─────┼────┼────┼─────┤
│乙○○│　　　　　780000　│　200000　│　　6000│　102000│　0000000 │
├───┼─────────┼─────┼────┼────┼─────┤
│戊○○│　　　　 0000000　│　　 0　　│　　 0　│　102000│　0000000 │
└───┴─────────┴─────┴────┴────┴─────┘
